---
title: "Proyecto 1 Mineria de datos"
output: github_document
date: "06.03.2020"
---

```{r setup, include=FALSE}
knitr::opts_chunk$set(echo = TRUE)
```

#### Librerias Utilizadas
Para este proyecto se utilizaron las siguientes librerias: 

```{r}
rm(list=ls())
library(dplyr)
library(utf8)
library("ggplot2")
library(stringr)
library(tidyverse)
library(pillar)
library("psych")
library("car")
library("Hmisc")
library("corrplot")
library("recommenderlab")
```

## Abriendo base de datos
En primer lugar cargamos los datos a utilizar

```{r}
setwd('/Users/amara/Documents/GitHub/Mineria-de-datos-2021')
sanguchez <- read.csv("sanguchez.csv", sep=';')
#sanguchez <- read.csv("sanguchez.csv", sep=";",stringsAsFactors=TRUE)

```

## Limpieza de datos

Comenzamos limpiando la data de los NA y de los vacíos, para el caso de la varible precio, nos quedamos solo con los que tenga peso ($). Cambiamos todos los espacios vacíos que tengamos al inicio y al final por nada de cada Precio.
Utilizamos attach para seguir tratando las columnas. 
Sacaremos aquellos precios que muestran mas de un precio por el hecho que vengan con otra moneda inicial. Para lo anterior nos quedaremos solo con los precios que no tengan espacios y que solo tengan signo peso, las eliminamos.
Finalmente le quitamos los puntos y el signo peso, para que solo queden los números en precio y podamos transformar la columna a entero.


```{r}

sanguchez = na.omit(sanguchez)

sanguchez <- filter(sanguchez, str_detect(sanguchez$Precio,"\\$")==T)

sanguchez$Precio = str_replace_all(sanguchez$Precio, "^ ", "")
sanguchez$Precio = str_replace_all(sanguchez$Precio, " $", "")

attach(sanguchez)

sanguchez <- filter(sanguchez, str_count(Precio, "\\$")==1 &  str_count(Precio," ")==0)

attach(sanguchez)
sanguchez$Precio = str_replace_all(sanguchez$Precio, "\\$", "")
sanguchez$Precio = str_replace_all(sanguchez$Precio, "\\.", "")

sanguchez$Precio = as.integer(sanguchez$Precio) 

```

### Detección de texto 
Luego, obtenemos las columnas que nos puedan ayudar, por ejemplo si en el texto tenemos 
bueno, malo, rico o peor, seleccionamos estas palabras ya que son adjetivos representativos de lo que estamos intentando identificar en el comentario de cada hamburguesa.Creamos dos variables, suma1 que sera representara si es que tiene un buen comentario y suma2 si tiene uno malo. Eliminamos la columna de texto, ya que extrajimos la información que necesitabamos de ello.

```{r}

sanguchez$Bueno = str_detect(texto,"(b|B)(u|U)(e|E)(n|N)(o|O)")
sanguchez$Bueno = as.numeric(sanguchez$Bueno)

sanguchez$Rico = str_detect(texto,"(r|R)(i|I)(c|C)(o|O)")
sanguchez$Rico = as.numeric(sanguchez$Rico)
 
sanguchez$Malo = str_detect(texto,"(m|M)(a|A)(l|L)(o|O)")
sanguchez$Malo = as.numeric(sanguchez$Malo)

sanguchez$Peor = str_detect(texto,"(p|P)(e|E)(o|O)(r|R)")
sanguchez$Peor = as.numeric(sanguchez$Peor)


sanguchez$suma1 = sanguchez$Rico + sanguchez$Bueno
sanguchez$suma1 = as.numeric(sanguchez$suma1)

sanguchez$suma2 = sanguchez$Malo + sanguchez$Peor
sanguchez$suma2 = as.numeric(sanguchez$suma2)

sanguchez<-sanguchez[,-7]
colnames(sanguchez)

summary(sanguchez)

hist(sanguchez$Malo)
hist(sanguchez$Bueno)
hist(sanguchez$Rico)
hist(sanguchez$Peor)
hist(sanguchez$suma1)
hist(sanguchez$suma2)

```

### Análisis y conteo de variable ingredientes

A continuación, extraeremos la cantidad de ingredientes de cada hamburguesa.Esto lo haremos ya que consideramos que podria ser una variable relevante para nuestro análisis.Comenzamos pegando la columna "cantidad_ingredientes" a la base de datos. Luego, obtenemos el máximo de cantidad de ingredientes. Para asi, revelar los ingredientes de la hamburguesa que tiene la mayor cantidad.A continuación mostramos la ubicación de la hamburguesa, es decir, en que fila se encuentra. Finalmente, enumera los ingredientes mostrando como fueron separados.


```{r}
attach(sanguchez)


L_ingredientes = 
  strsplit(str_replace_all(sanguchez$Ingredientes,"(,.y|,y)",","),"( y |,)")

L = lapply(L_ingredientes,length)
L = as.numeric(L)


sanguchez$cantidad_ingredientes = L


max(sanguchez$cantidad_ingredientes)


sanguchez[which.max(sanguchez$cantidad_ingredientes),"Ingredientes"]


which.max(sanguchez$cantidad_ingredientes)


 L_ingredientes[which.max(sanguchez$cantidad_ingredientes)]

```

### Análisis visual de los datos

A partir de la limpieza de la base de datos realizada con anterioridad, damos paso a realizar diferentes representaciones gráficas de los datos.
A partir de la función summary obtenemos distintas métricas de cada variable

Conclusiones:

-Gráfico 1: La variable nota no es muy "dependiente" de la variable cantidad de ingredientes, ya que, se #puede observar que el rango de cantidad de ingredientes es similar en todas las notas.

-Gráfico 2: Aproximadamente el 50% de los datos se acumula entre 4 y 6, es decir, que la mitad de las #hamburguesas tiene entre 4 y 6 ingredientes.

-Gráfico 3: La media de todas las notas es cercana al 5, lo que varia es el rango en la cantidad de #ingredientes en las notas 4 y 5, donde el rango intercuartilico  entre el 25 y 75% se mueve entre números más grandes, los números 5 a 6 y 5 a 7 respectivamente. Adémas se observan posibles outliers o datós #atipicos en las notas 2, 3 y 4, que se escapan del rango intercuartil, teniendo o muchos ingredientes o muy #pocos.

-Gráfico 4: Para la nota 1, podemos notar que la variación es del 0 al 1, es decir, que en el comentario #podría estar la palabra bueno o rico, pero no ambas al mismo tiempo, lo que tiene mucho sentido. Aunque, #para el caso de la nota 5, ocurre el mismo fenomeno, lo que nos parece extraño ya que si tiene mejor nota deberia tener mas de estos calificativos. Por lo que concluimos que quizas la elección de palabras no fue la óptima.

-Gráfico 5: Podemos observar que en las notas 4 y 5 la mayoria de los datos no presentan ningun comentario "malo" o "peor". Lo que quiere decir que la variable suma2 explica mucho mejor que la variable suma1.

-Gráfico 6: A grandes rasgos, la media de cantidad de ingredientes no varia mucho segun la nota. 

-Gráfico 7: Se puede observar algun tipo e correlacion, pero no necesariamente positivo, es decir, no porque tenga mas ingredientes la hamburguesa significa que esta tenga un precio mas elevado. Además se observan #algunos datos atipicos como por ejemplo cuando la hamburguesa tiene 7 ingredientes.


```{r}

attach(sanguchez)

summary(sanguchez)
colnames(sanguchez)

plot(nota,cantidad_ingredientes)
boxplot(cantidad_ingredientes)
boxplot(sanguchez$cantidad_ingredientes ~ sanguchez$nota)
boxplot(sanguchez$suma1 ~ sanguchez$nota)
boxplot(sanguchez$suma2 ~ sanguchez$nota)
boxplot(sanguchez$Precio ~ sanguchez$nota)
boxplot(sanguchez$Precio ~ sanguchez$cantidad_ingredientes)

```

### Correlación entre variables númericas

Realizamos la correlación de Pearson.

Conclusiones:
Podemos observar distintos tipos de correlacion entre las variables. Por ejemplo, la variable Precio tiene una correlacion positiva con cantidad de ingredientes, pero esta al ser 0.22 es muy cercana a 0 lo que se considera baja. Para el caso de suma2 con nota es -0.41, observaos una correlacion negativa pero mas alta, cercana al 0.5, lo que nuevamente demuestra que la variable suma2 explica mucho mejor que la variable suma1, la nota de la hamburguesa.

```{r}

cor(x = cbind(Precio,nota,cantidad_ingredientes,suma1, suma2), method = "pearson")
cor.plot(cbind(Precio,nota,cantidad_ingredientes, suma1, suma2))
pairs(cbind(Precio,nota,cantidad_ingredientes, suma1, suma2))

```

### Matriz Ingredientes
Contamos palabra por palabra para los ingredientes, reiniciamos los indices de los sanguchez y sacamos los signos que no nos aportan

```{r}

library("quanteda")

ingre <- sanguchez$Ingredientes
ingre <- char_tolower(ingre)
ingre <- iconv(ingre, to = "ASCII//TRANSLIT")
b <- dfm(ingre, remove = c(stopwords("es")))
df_b = convert(b, to= "data.frame")

row.names(sanguchez) = NULL


df_b = df_b[,!names(df_b) %in% c("doc_id",",","!","?")]


```

### Base de datos definitiva (DF) y conteo de ingredientes
creamos el DF definitivo con todo lo anterior y ademas lo limpiamos de columnas que no nos interesan donde salen como parte de los ingredientes. Luego, obtenemos la suma que tendra el total de cada ingrediente. Con S reordenamos las columnas de DF_ingre. Ya con DF_ingre ordenado por cada ingrediente, podemos ahora ordenar DF para que los ingredientes a partir de la columna 11, puedan estar ordenados de mayor a menor por la cantidad de veces que sale cada uno en total de todas las hamburguesas.Por ejemplo los 5 mas aparecidos con las veces de cada uno. 
En la salida de codigo se observan los 10 ingredientes que mas se utilizan en el repertorio de hamburguesas.

```{r}

DF = cbind(sanguchez,df_b)
columnas_sacar = c("170","250","by","225","vacia3","20","185","a3n","/","%","220","300",
                   "\"" ,"(","230","1", ")","3","120","180",".","2","mah","175","340","5","100",
                   "200","ra","suma")
DF = DF[,!names(DF) %in% columnas_sacar]


DF_ingre = DF[,c(14:356)]

S = colSums(DF_ingre)

DF_ingre = DF_ingre[,order(S,decreasing = T)]
S = S[order(S,decreasing = T)]

S[c(1:10)]


DF[,c(14:356)] = DF_ingre
col_iniciales = names(DF[1:13])
col_total = c(col_iniciales,c(names(DF_ingre)))
names(DF) = col_total

DF[,c(14:356)] = DF[,c(names(DF_ingre))]
names(DF[14]) = c(names(DF_ingre))[1]
col_iniciales = names(DF[1:13])
col_total = c(col_iniciales,c(names(DF_ingre)))

```

### Histograma Ingredientes

A partir del histograma podemos observar los ingredientes mas utilizados y como se distibuyen.

```{r}

library("tidyverse")
glimpse(DF)
DF[,c(14:50)] %>%
  gather(key = "variable", value = "valor") %>%
  filter(valor != 0) %>% group_by(variable) %>%
  count() %>% 
  ggplot(aes(x =  reorder(variable, desc(n)), y = n)) +
  geom_col() +
  theme_bw() +
  labs(x = "Ingrediente") +
  theme(axis.text.x = element_text(angle = 90))


```

### Histograma Ingredientes hamburguesas clasificadas como "malas"
```{r}
# Ahora filtraremos si la nota es menor a 3 y los comnetarios digan peor y malo.
df_3 = filter(DF,nota<3, suma2 == 2, suma1 == 0)

glimpse(df_3)
df_3[,c(14:50)] %>%
  gather(key = "variable", value = "valor") %>%
  filter(valor != 0) %>% group_by(variable) %>%
  count() %>% 
  ggplot(aes(x =  reorder(variable, desc(n)), y = n)) +
  geom_col() +
  theme_bw() +
  labs(x = "Ingrediente") +
  theme(axis.text.x = element_text(angle = 90))
```


### Histograma Ingredientes hamburguesas clasificadas como "buenas"
```{r}
# Ahora filtraremos si la nota es mayor a 3 y los comnetarios digan bueno y rico.
df_4 = filter(DF,nota>3, suma1 == 2, suma2 == 0)

glimpse(df_4)
df_4[,c(14:50)] %>%
  gather(key = "variable", value = "valor") %>%
  filter(valor != 0) %>% group_by(variable) %>%
  count() %>% 
  ggplot(aes(x =  reorder(variable, desc(n)), y = n)) +
  geom_col() +
  theme_bw() +
  labs(x = "Ingrediente") +
  theme(axis.text.x = element_text(angle = 90))
```


### Análisis PCA

Comenzamos estandarizando, promedio, varianza, rotación. Graficamos la varianza explicada. A partir del analisis PCA, vamos a eliminar la variable con menos varianza explicada. En el gráfico de varianza explicada acumulada, se puede ver que si se elimina el componente 5, es decir, la cantidad de ingredientes, el resto de las variables en su totalidad, van a explicar un 90%.

```{r}

apply(X = DF[,c(4,6,11,12,13)], MARGIN = 2, FUN = mean)

apply(X = DF[,c(4,6,11,12,13)], MARGIN = 2, FUN = var)

pca <- prcomp(DF[,c(4,6,11,12,13)], scale = TRUE)
names(pca)

pca$center

pca$scale

pca$rotation

head(pca$x)

dim(pca$x)


biplot(x = pca, scale = 0, cex = 0.6, col = c("blue4", "brown3"))

pca$sdev^2

prop_varianza <- pca$sdev^2 / sum(pca$sdev^2)
prop_varianza


ggplot(data = data.frame(prop_varianza, pc = 1:5 ),
       aes(x = pc, y = prop_varianza)) +
  geom_col(width = 0.3) +
  scale_y_continuous(limits = c(0,1)) +
  theme_bw() +
  labs(x = "Componente principal",
       y = "Prop. de varianza explicada")

prop_varianza_acum <- cumsum(prop_varianza)
prop_varianza_acum


ggplot(data = data.frame(prop_varianza_acum, pc = 1:5),
       aes(x = pc, y = prop_varianza_acum, group = 1)) +
  geom_point() +
  geom_line() +
  theme_bw() +
  labs(x = "Componente principal",
       y = "Prop. varianza explicada acumulada")

```
```{r}
dataframe <- select(DF, -url, -Local, -Direccion, -Ingredientes, -Bueno, -Rico, -Malo, -Peor, -suma1, -cantidad_ingredientes)

```


##Detección de Outliers

### Mahalanobis

Obtenemos los datos de mahalnobis con una escala de [0,1]. Generamos un vector boleano con los dos valores más alejados segun la distancia Mahalanobis. Determinamos el número de outlier que queremos encontrar. Resaltamos con un punto relleno los 2 valores outliers. Visualizamos el diagrama de dispersion, coloreado segun mahalanobis.

Conclusiones:

A partir de los gráficos se puede observar sobre la distancia igual a 7 comenzamos a notar un cambio de #color, lo que puede indicar, la detección de los outliers. Esto se puede observar a su vez, en el grafico de densidad hecho con anterioridad a este, en donde los datos se concentran entre 0 y 7.

```{r}


sanguchez$mah = mahalanobis(cbind(Precio/max(Precio),nota/max(nota), suma2/max(suma2)) ,
                            colMeans(cbind(Precio/max(Precio),nota/max(nota), suma2/max(suma2))),
                            cov(cbind(cbind(Precio/max(Precio),nota/max(nota),suma2/max(suma2)))))


hist(sanguchez$mah)

ggplot(sanguchez$mah %>% as_tibble(), aes(x=sanguchez$mah)) +
  geom_density() +
  theme_bw() +
  theme(text=element_text(size=25))
plot(Precio,sanguchez$mah)
plot(nota,sanguchez$mah)


outlier2 <- rep(FALSE , nrow(cbind(Precio,nota)))

num.outliers= 30
outlier2[sanguchez$mah[1:num.outliers]] <- TRUE

colorear.outlier <- outlier2 * 16
```

```{r}
max(sanguchez$mah)
min(sanguchez$mah)


ggplot(dataframe, aes(x=c(1:358),y=sanguchez$mah,color=sanguchez$mah)) +
  geom_point(size=1,alpha=0.8)+theme_bw()+
  scale_color_gradient(low="blue",high="red")+
  ggtitle("Distancia Mahalanobis por hamburguesa") + 
  theme_bw() +
  theme(plot.title = element_text(size = 20, face="bold", hjust=0.5),
        axis.title = element_text(size = 15),
        axis.text = element_text(size = 10, color="black")) +
  xlab("Hamburguesas") + 
  ylab("Distancia Mahalanobis") 

```


### KNN k=4

Calculo distancias de mahalanobis, utilizando otro metodo disponible en la libreria distances, preservamos las 4 distancias menores, preservamos la maxima de las 4 distancias cercanas. visualizamos la densidad de estas distancias maximas.Visualizamos el diagrama de dispersion, coloreado segun distancia máxima de KNN.

Conclusiones

Al igual que en mahalanobis, el cambio de color se observa en distancia máxima=1, los puntitos rojos empizan a aparecer después de esa distancia. Tambien, en el grafico de densidad se observa la mayor cantidad de datos se acumula entre 0 y 1.


```{r}

library(distances)
library(dbscan)


tempDist <- distances(dataframe[,c(1,2,3)],normalize = "mahalanobize") %>% as.dist()


temp <- kNNdist(tempDist, 4, all=T)
temp <- temp[,4] 


ggplot(temp %>% as_tibble(), aes(x=temp)) +
  geom_density() +
  theme_bw() +
  theme(text=element_text(size=25))
```

```{r}

ggplot(dataframe, aes(x=c(1:358),y=temp,color=temp)) +
  geom_point(size=1,alpha=0.8)+theme_bw()+
  scale_color_gradient(low="blue",high="red")+
  ggtitle("4-NN") + 
  theme_bw() +
  theme(plot.title = element_text(size = 20, face="bold", hjust=0.5),
        axis.title = element_text(size = 15),
        axis.text = element_text(size = 10, color="black")) +
  xlab("Hamburguesas") + 
  ylab("Distancia máxima KNN") 


```


### Eliminación de Outliers
En base a lo explicado anteriormente, vamos a filtrar la base de datos segun hamburguesas que tengan #distancia mahalanobis<7 y distancia maxima knn<1. Obteniendo finalmente una base de datos más limpia con #326 variables.

```{r}
df_5 = filter(dataframe, sanguchez$mah < 7, temp<1)
dim(dataframe)
dim(df_5)


```


### Histograma Ingredientes hamburguesas clasificadas como "buenas"

```{r}
df_5 = filter(dataframe,nota>3, suma2 == 0)

glimpse(df_4)
df_5[,c(4:50)] %>%
  gather(key = "variable", value = "valor") %>%
  filter(valor != 0) %>% group_by(variable) %>%
  count() %>% 
  ggplot(aes(x =  reorder(variable, desc(n)), y = n)) +
  geom_col() +
  theme_bw() +
  labs(x = "Ingrediente") +
  theme(axis.text.x = element_text(angle = 90))


```

##Conclusión final
A partir de todo el analisis anterior, graficos, etc. Los ingredientes que asegurarian una buena nota son: #queso azul, mayonesa casera, cebolla caramelizada, salsa, palta, tomate, hamburguesa de carne y lechuga. Podrian #haber otras combinaciones que tambien funcionarian entre los ingredientes que se muestran en el gráfico.
